【裁判字號】    98,交聲,1649
【裁判日期】    981214
【裁判案由】    交管條例聲異
【裁判全文】
臺灣板橋地方法院交通事件裁定        98年度交聲字第1649號
原處分機關  交通部公路總局臺北區監理所蘆洲監理站
異  議  人  甲○○
即受處分人
上列異議人因違反道路交通管理處罰條例案件，對於交通部公路
總局臺北區監理所蘆洲監理站於民國98年6 月22日以北監蘆字第
裁46-A00XMU236號所為之裁決處分（原舉發案號：臺北市政府警
察局98年6 月3 日北市警交大字第A00XMU236 號），聲明異議，
本院裁定如下：
    主  文
異議駁回。
    理  由
一、按汽車駕駛人轉彎時，不依標誌、標線、號誌指示者，處新
    臺幣（下同）六百元以上一千八百元以下罰鍰；汽車駕駛人
    有第四十八條之情形者，除依原條款處罰鍰外，並記違規點
    數一點，道路交通管理處罰條例第48條第1 項第2 款、第63
    條第1 項第1 款分別定有明文。
二、原處分意旨略以：異議人即受處分人甲○○於民國98年6 月
    3 日下午4 時55分許，駕駛車牌號碼為QW2-928 號之輕型機
    車，行經臺北市內湖區○○○○路（原舉發通知單誤載為石
    「壇」路）與成功路之交叉路口（下稱系爭路口）時，違反
    禁止左轉標誌左轉，經臺北市政府警察局交通警察大隊執勤
    警員當場以北市警交大字第A00XMU236 號違反道路交通管理
    事件通知單舉發。嗣異議人依法提出申訴，經交通部公路總
    局臺北區監理所蘆洲監理站於98年6 月22日以北監蘆字第裁
    46-A00XMU236號裁決書裁決，裁處異議人罰鍰六百元，並記
    違規點數一點。
三、異議意旨則略以：異議人當時經過系爭路口時，係搶黃燈通
    過，黃燈後來變成紅燈，舉發警員就認為我紅燈左轉，然異
    議人搶黃燈之後，有先在左彎待轉區停等，待成功路變成綠
    燈後才通過，警員所述不實；又系爭路口設計不良，交通號
    誌若不改善，很可能誤闖云云。
四、經查：
(一)異議人駕駛前揭機車於上開時、地沿成功路二段右側平行之
    單行道路（無路名，或可視為廣義之成功路一部分，石潭路
    本身亦為新闢道路）往南港方向行駛，行經與石潭路之交岔
    路口時，綠燈或黃燈時通過該設有禁止左轉標誌之路口，並
    即駛入左側之成功路二段等事實，為異議人所自承，核與證
    人即舉發警員陳世豪於本院調查時所為之證述相符，並有舉
    發通知單一紙、現場照片二幀附卷可稽，是此部分之事實堪
    以認定。又本件警員陳世豪所舉發者為異議人未依規定在右
    側石潭路待轉即逕行在禁止左轉之系爭交岔路口左轉，並非
    認為異議人「紅燈」左轉，其於本院調查時亦明確證稱異議
    人係在綠燈時左轉（參見本院98年9 月9 日訊問筆錄第2 頁
    ），故異議人爭執其通過該路口時之燈號為黃燈並非紅燈左
    轉云云，應屬誤會，核無必要。
(二)至於異議人當時究竟有無先在石潭路待轉抑或係逕行左轉部
    分，證人陳世豪於本院審理中已明確證稱當時異議人係在該
    路段三個車道中之最左邊的車道直接左轉等語（參見上開本
    院訊問筆錄第2 頁）；異議人雖否認其係在最左邊車道，但
    亦自承當時其可能係騎在中間車道等語（參見上開本院訊問
    筆錄第3 頁）。按由卷附現場照片觀之，該路段為單行道，
    共有三個車道，右側車道為右轉專用道，中間及左側車道則
    為直行專用道。一般而言，機車欲駛至右側橫向道路待轉區
    時，雖非直接右轉，但因該路段僅有一右轉專用車道，不需
    擔心另一右轉車道轉入之車輛，且石潭路僅雙向各一車道，
    路幅不大，同一時間亦僅能容納一部車輛右轉進入，故機車
    由右側車道駛入待轉區之路線與右轉路線無甚衝突，衡情機
    車駕駛人應仍會行駛右側車道以利進入待轉區時，可順勢將
    機車略向左轉以利待轉。反之，若行駛中間之直行車道，除
    在右側車道有車輛未左轉而直行時容易發生事故外，從中間
    車道駛入石潭路待轉區時，需先要有右轉的動作，到達待轉
    區後要再將車頭朝向另一邊時，則要有幾近迴轉之動作，在
    異議人自承當時上下班時間該待轉區只能停幾部車之情形下
    （參見上開本院訊問筆錄第4 頁），此舉顯然十分不便，且
    較為危險，實不符合一般機車駕駛人之駕駛習慣，是異議人
    所述之行車路線，尚難逕予採信。況依證人陳世豪所述，其
    當時並非執行定點取締交通違規之勤務，只是駕駛機車執行
    巡邏勤務時恰好停在系爭路口附近（參見上開本院訊問筆錄
    第2 頁），則若非其確實親眼目睹異議人有駕車綠燈違規左
    轉之行為，衡情亦無無端攔停異議人加以誣陷之理。又舉發
    當時為下午4 時55分許，光線充足，當亦無誤認之可能，是
    證人陳世豪之證詞，應屬可信。
(三)異議人雖另又主張系爭路口設計不良云云。然不論該路口是
    否設計不良，在未依法法定程序變更之前，異議人自仍應遵
    守該處禁止左轉之標誌，否則各用路人各憑己意評斷路口是
    否設計不良而不任意加以遵守，則各路口之號誌、標誌等設
    施豈非形同虛設。況依證人陳世豪所證，該道路綠燈時，成
    功路二段主線道亦為綠燈（參見上開本院訊問筆錄第4 頁）
    ，是在此情形下，若容許該道路可綠燈左轉，則此路段左轉
    之車流進入成功路時，勢必會影響到成功路主線道上之車流
    ，非但阻礙行車順暢，亦肇生事故傷亡之危險，故由此觀之
    ，尚難認道路主管機關禁止在該路口左轉之措施有何不當之
    處，異議人此部分所辯，亦非可採。
五、綜上所述，異議人執前揭情詞為辯，尚非足採，其確有在禁
    止左轉路口逕行左轉之行為，即有不依禁止左轉標誌指示之
    違規事實，堪以認定。據此，原處分機關依道路交通管理處
    罰條例第48條第1 項第2 款、第63條第1 項第1 款之規定，
    裁處異議人罰鍰六百元，並記違規點數一點，核無不當，本
    件異議為無理由，應予駁回。
六、據上論斷，應依道路交通案件處理辦法第19條，裁定如主文
    。
中    華    民    國    98    年    12    月    14    日
                  交通法庭  法  官
如不服本裁定，應於裁定送達後五日內敘明抗告理由，向本院提
出抗告狀。
                            書記官  周雅玲
中    華    民    國    98    年    12    月    14    日


司法院資訊處製作；財團法人民間司法改革基金會備份。
